---
title: "Modeller"
output: html_notebook
---

```{r setup, echo=FALSE, message=FALSE}
suppressPackageStartupMessages({
  library(tidyverse)
  library(lubridate)
  library(modelr)
  library(broom)
  library(lmtest)
  library(sandwich)
  library(viridis)
})

knitr::opts_chunk$set(echo = FALSE, include = FALSE)
```


```{r}

pm2 <- read_csv("data/pm2.csv",show_col_types = FALSE)

```

```{r mutatetogstring}
pm2 <- pm2 %>% 
  mutate(
    fnr = str_sub(knr, 1,2),
    aar_f = str_sub(aar)
  )
```

```{r serhead}
head(pm2)
```

```{r parsefactor}
pm2 %>% 
  mutate(
    fnr = parse_factor(fnr, levels = fnr),
    aar_f = parse_factor(aar_f, levels = aar_f)
  )
```



```{r mutateogselect}
pm2 <- pm2 %>% 
  mutate(
    Trade_pc_100K = Trade_p/100000
  ) 
```


```{r}

head(pm2, n = 4)
```

# Modell

### i)

```{r mod}
mod1 <- 'pm2 ~ aar_f + Total_ya_p + inc_k1 + inc_k5 + uni_k_mf + uni_l_mf + Trade_pc_100K'
```


```{r}

lm1 = lm(mod1, data = pm2, subset = complete.cases(pm2))
```


```{r}
summary(lm1)
```


### ii)

Residualene fra lineær modell legges inn i datasettet:



```{r}
pm2 %>% 
  add_residuals(lm1)
head(pm2, n=4)
```


## Forklaring 

### i 
I år 2009 øker pm2 104, i 2010 med 908,..., i år 2017 øker pm2 med 5146. 
Året 2009 er ikke signifikant, men koeffisientene er signifikante på 0.1% signifikansnivå fra 2010-2017. Her forekommer økning i koeffisientene fra et år til neste. 



## Heteroskedastisitet 

### i)

```{r bptest}
bptest(lm1)
```

```{r}
# smart!
library(gvlma)
gvlma(lm1)
```


### iii)

```{r}
coeftest(lm1)
```

```{r}
vcovHC(lm1)
```

### iv)

```{r}
pm2 <- pm2 %>%
  add_residuals(lm1)
```

### v)

```{r}
pm2 <- pm2 %>%
  # må paste på "-01-01" for at date skal virke
  # make _date ser ut til å lage et datetime objekt
  # Vi trenger ikke tidspunkt ;-)
  mutate(aar_d = date(paste0(aar, "-01-01")))
```


### vi)

```{r}
pm2 <- pm2 %>%
  mutate(fylke = substr(knr, start = 1, stop = 2)) 


```



### vii og viii)

```{r}
pm2 %>%
  filter(fylke %in% c("01", "02", "03", "11", "12")) %>% 
  unnest(c(fylke)) %>%
  group_by(fylke, aar_d) %>%
  summarize(mean_fylke = mean(resid)
            ) %>% 
  ggplot(aes(x = aar_d, y = mean_fylke, colour = fylke)) +
  geom_line(lwd=1) +
  theme(legend.position = "bottom")+
  geom_hline(yintercept = 0, colour = "black")

```

# Dummy fylke og år


### i og ii)

Innfører en dummy for hvert fylke hvert år. 
Bruker interaksjon mellom fnr og aar_f istedenfor aar_f. Lar modell 2 ellers være lik modell 1.


```{r}
mod2 <- 'pm2 ~ aar_f*fnr + Total_ya_p + inc_k1 + inc_k5 + uni_k_mf + uni_l_mf + Trade_pc_100K'
lm2 <- lm(mod2, data = pm2)
summary(lm2)
```

### iii)


```{r}
pm2 <- pm2 %>%
  mutate(res_m2 = resid(lm2))
```

### iv)

Delplott:

```{r}
pm2 %>% filter(fnr %in% c("01", "02", "04", "11", "12")) %>%
ggplot(mapping = aes(x = aar_d, y = res_m2)) +
geom_line(aes(group = knavn)) +
scale_size_manual(values = c(seq(2.0, 0.5, by = -0.1))) +
geom_hline(yintercept = 0) +
theme(legend.position = 'bottom') +
  facet_wrap(~fylke)
```

# Diskusjon

### i og ii)

Kvaliteten på modellen er ikke helt optimal da den mangler noen variabler og grafene varierer.
Det er store residualer, spesielt i Rogaland.

### iii)


```{r}


pm2 %>% filter(fnr %in% c("11")) %>%
ggplot(mapping = aes(x = aar_d, y = res_m2)) +
scale_color_viridis(discrete = TRUE, option = "D") +
geom_line(aes(group = knavn, colour = knavn, size =knavn)) +
scale_size_manual(values = c(seq(2.0, 0.5, by = -0.1))) +
geom_hline(yintercept = 0) +
theme(legend.position = 'bottom')
```

# Plot for utdrag av kommuner

#i.

```{r}
pm2 %>% filter(knr %in% c("1119", "1120", "1127", "1121", "1130", "1135", "1106", "1149")) %>%
ggplot(mapping = aes(x = aar_d, y = res_m2)) +
scale_color_viridis(discrete = TRUE, option = "H") +
geom_line(aes(group = knavn, colour = knavn, size =knavn)) +
scale_size_manual(values = c(seq(2.0, 0.5, by = -0.1))) +
geom_hline(yintercept = 0) +
theme(legend.position = 'bottom')
```

# ii.

De som ligger nærmere Stavanger overvurderes, mens de rundt Haugesund undervurderes.

# Modell for hvert år

### i og ii)

```{r}
pm2_n <- pm2 %>% 
  
  select(pm2, fnr, knr, aar, aar_f, aar_d, Menn_ya_p, Kvinner_ya_p, Total_ya_p, inc_k1, inc_k5, uni_k_mf, uni_l_mf, Trade_pc_100K) %>% 
  group_by(aar_d) %>%
  nest()
```

```{r}
pm2_n
```

```{r}
pm2_n$data[[1]] %>%
head(n = 5)
```

```{r}
dim(pm2_n)
```


```{r}
kom_model <- function(a_df) {
  lm(pm2 ~ fnr + Total_ya_p + inc_k1 + inc_k5 + uni_k_mf + uni_l_mf + Trade_pc_100K, data = a_df)
}
```



```{r}
pm2_n <- pm2_n %>% 
  mutate(model = map(data, .f = kom_model)) 
```


```{r}
pm2_n$model[[1]] %>% 
  summary()
 
```

```{r}
pm2_n %>% 
  filter(aar_d == "2008-01-01") %>% 
  .$model %>% 
  map_df(glance) %>% 
  print()
```


```{r}
mod_sum <- pm2_n %>% 
  mutate(mod_summary = map(.x = model, .f = glance)) %>% 
  unnest(mod_summary) %>% 
  print()
```

### i)

Ny variabel for år:

```{r}

coef_df <- mod_sum$model %>% 
  map_df(1) %>% 
  tibble()
```

```{r}
coef_df <- coef_df %>%
  mutate(
    aar = ymd(paste(2008:2017, "-01-01", sep = ""))
  ) %>%
  select(aar, everything())
```















