---
title: "Hent data"
output: html_notebook
---


```{r}
suppressPackageStartupMessages({
library(PxWebApiData)
library(tidyverse)
library(lubridate)
})
knitr::opts_chunk$set(echo=FALSE, include = FALSE)
```


```{r}
# bruk relativ sti
load("knr.Rdata")
```

Henter gjennomsnittlig kvm-pris for eneboliger (2002-2017)

```{r}
pm2_raw <- ApiData(
urlToData = "06035",
Region = knr,
ContentsCode = "KvPris",
Boligtype = "01",
Tid = c(as.character(2002:2017))
)
```



```{r}

pm2 <- pm2_raw$dataset %>% 
  tibble() %>% 
  select(-Boligtype, -ContentsCode) %>% 
  rename(
    knr = Region,
    aar = Tid,
    pm2 = value
  )
head(pm2)
```



```{r}

names(pm2_raw)[[1]] <- "desc"

```


```{r mutate}
pm2 <- pm2 %>%
mutate(
  knavn = pm2_raw$desc$region) %>% 
  group_by(knr) %>% 
  select(knr, aar, pm2, knavn)
```


Bare interessert i eneboliger. Ser i pm2_row at eneboliger heter *01*. Lager *moenster* for å få vekk når kommunene ble oppløst og dannet.

```{r}

load("test_string_tib.Rdata")
# Her er dere litt for spesifikke. Kan ha andre år enn 2019
#moenster <- '\\s+\\(\\d*[19-]\\d*[2019]\\)\\s*$'
# Fra venstre: null eller flere white space, start parentes, null eller flere
# tall eller bindestrek (f.eks 1991-2001 eller bare -2018), parentes slutt,
# null eller flere white space og så til slutt linjeslutt ($)
moenster <- '\\s*\\([\\d-]*\\)\\s*$'

test_string_tib %>% 
  mutate(
    knavn = str_replace(knavn, moenster, "")
  )
```



```{r}
pm2 <- pm2 %>% 
  mutate(knavn = str_replace(knavn, moenster, "")
         )
```


i) Finner antall NA- verdier

```{r}
pm2 %>% 
  map_df(is.na) %>% 
  map_df(sum) %>% 
  # as.tibble() har skiftet navn til as_tibble() i nyere versjoner
  as_tibble()
```

```{r}
# Min variant som ikke er så tidyversed
sum(is.na(pm2))
```


2903 NA verdier i dette datasettet

Bruker filterfunksjonen til å inkludere kun datene fra og med 2006 og 2008, for å finne antall complete.cases fra 2006 til 2017 og fra 2008 til 2017.

```{r}
pm2_2006 <- pm2 %>% 
  filter(aar >= 2006) %>% 
  pivot_wider(names_from = aar,
              values_from = pm2)
```


```{r}
pm2_2008 <- pm2 %>% 
  filter(aar >= 2008) %>% 
  pivot_wider(names_from = aar,
              values_from = pm2)
```


ii) Complete.cases 2006:

```{r}
# Elegant gjort! Meget bra
pm2_2006 %>%
  complete.cases() %>% 
  sum()
```


iii) complete.cases 2008:

```{r}
pm2_2008 %>%
  complete.cases() %>% 
  sum()
```

```{r}
pm2 <- pm2 %>% 
  left_join(pm2_2008) %>% 
  na.omit()
```


Så fjernes pm2_raw fra environment.

```{r}
rm(pm2_raw)
```


Gjør om **pm2_2008** til 214 complete caser, legges inn i pm2



Nå er  **pm2** datasettet klart for analyse.


# Befolkning

```{r}
pop_08_17_ya_raw <- ApiData(urlToData = "07459",
   Region = knr,
   Kjonn = c(1,2),
   Alder = list("agg:TredeltGrupperingB2",
                 c("F20-64")),
   Tid = c(as.character(2008:2017))
   )$dataset %>%
  select(-ContentsCode, -Alder)
```

```{r}
pop_08_17_ya <- pop_08_17_ya_raw %>% 
  pivot_wider(
    id_cols = c(Region, Tid),
    names_prefix = "sex",
    names_from = Kjonn,
    values_from = value)
```

Navn:

```{r}
names(pop_08_17_ya)[[1]] <- "knr"
names(pop_08_17_ya)[[2]] <- "aar"
names(pop_08_17_ya)[[3]] <- "ya_Menn"
names(pop_08_17_ya)[[4]] <- "ya_Kvinner"
```

Total av menn og kvinner:

```{r mutate2}
pop_08_17_ya <- pop_08_17_ya %>% 
  mutate(ya_Total = ya_Menn + ya_Kvinner)
```

Kommer frem til:

```{r dim}
dim(pop_08_17_ya)
```

## Henter data (2), SSB

```{r}
pop_08_17_raw <- ApiData(
  urlToData = "07459",
  Region = knr,
  Kjonn = c(1,2),
  Alder = list("agg:TodeltGrupperingB",
               c("H17", "H18")),
  Tid = c(as.character(2008:2017))
)$dataset %>% 
  select(-ContentsCode)
```




```{r}
pop_08_17 <- pop_08_17_raw %>% 
  pivot_wider(
    names_from = Kjonn,
    values_from = value
  )
```

```{r}
names(pop_08_17)[[1]] <- "knr"
names(pop_08_17)[[2]] <- "Alder"
names(pop_08_17)[[3]] <- "aar"
names(pop_08_17)[[4]] <- "Menn"
names(pop_08_17)[[5]] <- "Kvinner"
```

```{r}
pop_08_17 <- pop_08_17 %>% 
  pivot_wider(
    names_from = Alder,
    values_from = c(Menn, Kvinner)
  )
```


```{r mutate3}
pop_08_17 <- pop_08_17 %>% 
  mutate(Menn_t = Menn_H17 + Menn_H18) %>% 
  mutate(Kvinner_t = Kvinner_H17 + Kvinner_H18) %>% 
  mutate(Totalt_t = Menn_t + Kvinner_t)
```


```{r select}
pop_08_17 <- pop_08_17 %>% 
  select(knr, aar, Menn_t, Kvinner_t, Totalt_t)
```


```{r dim2}
dim(pop_08_17)
```

```{r names}
names(pop_08_17)
```


```{r merge}
pop_08_17_ya_p <- merge(pop_08_17, pop_08_17_ya)
```


## muterer til nye variabler:

```{r mutate4}
pop_08_17_ya_p <- pop_08_17_ya_p %>% 
  mutate(Menn_ya_p = ya_Menn/Menn_t*100) %>% 
  mutate(Kvinner_ya_p = ya_Kvinner/Kvinner_t*100) %>% 
  mutate(Total_ya_p = ya_Total/Totalt_t*100)
```

```{r select2}
pop_08_17_ya_p <- pop_08_17_ya_p %>% 
  select(knr, aar, Menn_ya_p, Kvinner_ya_p, Total_ya_p)
```


```{r}
head(pop_08_17_ya_p, n=5)
```

## Ya variabler til pm2 tibble

```{r mergetilpm2}
pm2 <- merge(pm2, pop_08_17_ya_p)
```

```{r}
pm2 <- pm2 %>% 
  select( knr, knavn, aar, pm2, Menn_ya_p, Kvinner_ya_p, Total_ya_p)
```

## Rydder:

```{r}
rm(pop_08_17_raw, pop_08_17_ya_raw, pop_08_17, pop_08_17_ya, pm2_2006, pm2_2008)
```



# Øvre og nedre inntektsdesiler

## Datainnhenting, SSB

```{r henterdata}
inc_08_17_raw <- ApiData(
  urlToData = "12558",
  Region = knr,
  Desiler = c("01", "02", "09", "10"),
  ContentsCode = "AndelHush",
  InntektSkatt = "00",
  Tid = c(
    as.character(2008:2017)
  )
)$dataset %>% 
  select(Region, Desiler, Tid, value)
```


```{r pivotwider}
inc_08_17 <- inc_08_17_raw %>% 
  pivot_wider(
    names_from = Desiler,
    values_from = value
  )
```


```{r navngirvariabler}
names(inc_08_17)[[1]] <- "knr"
names(inc_08_17)[[2]] <- "aar"
names(inc_08_17)[[3]] <- "Desil_1"
names(inc_08_17)[[4]] <- "Desil_2"
names(inc_08_17)[[5]] <- "Desil_9"
names(inc_08_17)[[6]] <- "Desil_10"
```


```{r mutate variabler}
inc_08_17 <- inc_08_17 %>% 
  mutate(inc_k1 = Desil_1 + Desil_2) %>% 
  mutate(inc_k5 = Desil_9 + Desil_10)
```

```{r velgervariabler}
inc_08_17 <- inc_08_17 %>% 
  select(knr, aar, inc_k1, inc_k5)
```

```{r names2}
names(inc_08_17)
```

```{r dim3}
dim(inc_08_17)
```



```{r mergedatasett}
pm2 <- merge(pm2, inc_08_17)
```


```{r rydder}
rm(inc_08_17, inc_08_17_raw, pop_08_17_ya_p)
```

# Prosent av befolklning med universitet+høyskole utdanning

```{r}
uni_p_raw <- ApiData(
  urlToData = "09429",
  Region = knr,
  Nivaa = c("03a", "04a"),
  Kjonn = TRUE,
  ContentsCode = "PersonerProsent",
  Tid = c(
    as.character(2008:2017)
  )
)
```

```{r}
uni_p_raw <- tibble(
  knr = uni_p_raw$dataset$Region,
  aar = uni_p_raw$dataset$Tid,
  Kjonn = uni_p_raw$`09429: Personer 16 år og over, etter region, nivå, kjønn, statistikkvariabel og år`$kjønn,
  nivaa = uni_p_raw$`09429: Personer 16 år og over, etter region, nivå, kjønn, statistikkvariabel og år`$nivå,
  uni_p = uni_p_raw$dataset$value
)
head(uni_p_raw, n=5)
```


```{r rekorderniva}
uni_p_raw <- uni_p_raw %>% 
  mutate(
    nivaa = fct_recode(nivaa,
                       "uni_k" = "Universitets- og høgskolenivå, kort",
                       "uni_l" = "Universitets- og høgskolenivå, lang")
  )
```



```{r rekorderkjonn}
uni_p_raw <- uni_p_raw %>% 
  mutate(
    Kjonn = fct_recode(Kjonn,
                       "mf" = "Begge kjønn",
                       "f" = "Kvinner",
                       "m" = "Menn"
                       )
  )
```


```{r}
uni_p_raw <- uni_p_raw %>% 
  pivot_wider(
    id_cols = c(knr, aar),
    names_from = c(nivaa, Kjonn),
    values_from = uni_p
  )
```




```{r}
head(uni_p_raw, n = 8)
```

```{r}
pm2 <- merge(pm2, uni_p_raw)
```



# Handelsomsettning pr innbygger

```{r henter data av handelsomsetning}
trade_08_17 <- ApiData(
  urlToData = "04776",
  Region = knr,
  Tid = c(
    as.character(2008:2017)
  )
)
```


```{r tibble}
trade_08_17 <- tibble(
  aar = trade_08_17$dataset$Tid,
  Trade_p = trade_08_17$dataset$value,
  knr = trade_08_17$dataset$Region)
```

```{r}
Trade_pc <- trade_08_17
```

```{r merge2}
pm2 <- merge(pm2, Trade_pc)
```

# Videre slettes objekter

```{r}
rm(trade_08_17, Trade_pc)
```

```{r dimmer}
dim(pm2)
```

```{r names3}
names(pm2)
```


```{r}
pm2 %>% 
  select(knr:inc_k5) %>% 
  head(n=8)
```

```{r}
pm2 %>% 
  select(uni_k_mf:Trade_p) %>% 
  head(n=8)
```

```{r}
write.csv(pm2, "pm2.csv")
```



